【裁判字號】    97,重訴,565
【裁判日期】    980831
【裁判案由】    拆屋還地
【裁判全文】
臺灣臺北地方法院民事判決      九十七年度重訴字第五六五號
原      告  財政部國有財產局
法定代理人  申○○
訴訟代理人  玄○○
原      告  臺北市政府工務局新建工程處
法定代理人  吳俊賢
共      同
訴訟代理人  龔維智律師
複代理人    丑○○
被      告  未○○○
            Ｐ○○
訴訟代理人  Ｇ○○
被      告  Ｈ○○
            卯○○
訴訟代理人  林邦棟律師
被      告  Ｏ○○
            Ｕ○○
            Ｉ○○
            宙○○
            Ｒ○
            Ｓ○○
            宇○○
            天○○
            亥○○
            地○○
兼上列六人
共      同
訴訟代理人  戌○○    住臺北市.
被      告  Ｂ○○    住臺北市.
            Ｌ○○    住同上
            Ｆ○○    住臺北市.
            Ｋ○○    住同上
            Ｍ○○    住臺北縣.
            Ｊ○○    住桃園縣.
            Ｄ○○    住臺北市.
                      樓
            Ｃ○○    住臺北市.
                      樓
            Ｑ○○    住臺北縣.
            Ｎ○○    住臺北市.
            丙○○    住臺北市.
            己○○    住臺北市.
            Ｔ○○○  住高雄市.
            巳○○○  住臺北市.
                      十六號
            甲○○    住臺北市.
            乙○○    住臺北市.
            辛○○    住同上
            庚○○    住同上
            壬○○    住同上
上五人共同
訴訟代理人  戊○○○  住同上
被      告  癸○○    住同上
            丁○○    住臺北市.
            子○○    住臺北市.
上二人共同
訴訟代理人  辰○○    住同上
被      告  黃○○    住臺北縣.
訴訟代理人  午○○    住同上
上列當事人間請求拆屋還地事件，本院於民國九十八年四月十五
日言詞辯論終結，判決如下：
    主      文
被告宙○○應自如附圖所示B部分建物即門牌號碼為台北市○○○路○段八十五巷四號房屋所占用之臺北市○○區○○段三小段
一五七、一五八地號土地遷出。
被告Ｂ○○、Ｌ○○、Ｆ○○、Ｋ○○、Ｍ○○應將如附圖所示
Ｃ部分其中台北市○○區○○段三小段一五八地號土地其上面積
為六點三五平方公尺之建物拆除後，將該部分土地返還原告財政
部國有財產局，並給付原告財政部國有財產局新台幣玖萬伍仟玖
佰陸拾參元及自民國九十七年九月三日起至清償日止，按年息百
分之五計算之利息，及自民國九十七四月二十六日起至返還上開
土地之日為止，按月給付原告財政部國有財產局新台幣壹仟陸佰
伍拾參元。
被告Ｐ○○應給付原告財政部國有財產局新台幣玖萬捌仟壹佰貳
拾壹元，及自民國九十七年十二月十一日起至清償日止，按年息
百分之五計算之利息。
被告卯○○應將如附圖所示F部分其中台北市○○區○○段三小
段一五八地號土地其上面積為六點五五平方公尺之建物拆除後，
將部分土地返還原告財政部國有財產局，並給付原告財政部國有
財產局新台幣拾壹萬參仟肆佰參拾捌元，及自民國九十七年五月
二十一日起至清償日止，按年息百分之五計算之利息，及自民國
九十七年三月一日起至返還上開土地之日為止，按月給付原告財
政部國有財產局新台幣壹仟柒佰零伍元。
被告Ｏ○○應將如附圖所示G部分其中台北市○○區○○段三小
段一五八地號土地其上面積為四點一六平方公尺之建物拆除後，
將部分土地返還原告財政部國有財產局，並給付原告財政部國有
財產局新台幣柒萬貳仟零參拾伍元，及自民國九十七年五月二十
一日起至清償日止，按年息百分之五計算之利息，及自民國九十
七年三月一日起至返還上開土地之日為止，按月給付原告財政部
國有財產局新台幣壹仟零捌拾貳元。
被告Ｉ○○、Ｊ○○、Ｄ○○、Ｃ○○應給付原告財政部國有財
產局新台幣伍萬參仟零捌拾陸元及自民國九十七年九月三日起至
清償日止，按年息百分之五計算之利息。
被告Ｕ○○應將如附圖所示J部分其中台北市○○區○○段三小
段一五八地號土地其上面積為四點零四平方公尺之建物拆除後，
將部分土地返還原告財政部國有財產局，並給付原告財政部國有
財產局新台幣貳萬陸仟肆佰伍拾壹元，及自民國九十七年五月二
十一日起至清償日止，按年息百分之五計算之利息，及自民國九
十七年三月一日起至返還上開土地之日為止，按月給付原告財政
部國有財產局新台幣壹仟零伍拾貳元。
被告Ｉ○○應將如附圖所示K部分其中台北市○○區○○段三小
段一六八地號土地其上面積為五點七一平方公尺、同段一六八之
一地號土地其上面積為四點零三平方公尺之建物拆除後，將部分
土地返還原告財政部國有財產局，並給付原告財政部國有財產局
新台幣拾捌萬肆仟參佰零參元，及自民國九十七年五月二十一日
起至清償日止，按年息百分之五計算之利息，及自民國九十七年
三月一日起至返還上開土地之日為止，按月給付原告財政部國有
財產局新台幣貳仟柒佰伍拾柒元。
原告其餘之訴駁回。
訴訟費用由被告Ｂ○○、Ｆ○○、Ｍ○○、Ｌ○○及Ｋ○○負擔
二十分之二、被告Ｐ○○負擔二十分之一、被告卯○○負擔二十
分之二、被告Ｏ○○負擔二十分之二、被告Ｉ○○、Ｊ○○、Ｄ
○○、Ｃ○○負擔二十分之一、被告Ｕ○○負擔二十分之二、被
告Ｉ○○負擔二十分之二，被告宙○○負擔二十分之二，其餘由
原告臺北市政府工務局新建工程處負擔二十分之一，財政部國有
財產局負擔二十分之五。
本判決原告勝訴部分，原告財政部國有財產局以新台幣參拾陸萬
元為被告Ｂ○○、Ｆ○○、Ｋ○○、Ｍ○○及Ｌ○○供擔保，以
新台幣參萬元為被告Ｐ○○供擔保、以新台幣參拾柒萬元為被告
卯○○供擔保、以新台幣貳拾參萬元為被告Ｏ○○供擔保、以新
台幣壹萬柒仟元為被告Ｉ○○、Ｊ○○、Ｄ○○、Ｃ○○供擔保
、以新台幣貳拾參萬元為被告Ｕ○○供擔保、以新台幣參拾萬元
為被告Ｉ○○供擔保，原告以新台幣壹佰零陸萬元為被告宙○○
供擔保，得假執行。
原告其餘假執行之聲請駁回。
    事實及理由
壹、程序方面：
一、查原告財政部國有財產局（以下簡稱國有財產局）之法定代
    理人於本案訴訟程序進行變更為申○○，原告臺北市政府工
    務局新建工程處（以下簡稱新建工程處）之法定代理人於本
    案訴訟程序進行變更為吳俊賢，此分別有原告國有財產局所
    提出民國九十七年十月六日財政部函文及派免令以及原告新
    建工程處所提出之九十七年八月二十一日臺北市政府派令各
    一份為憑，是渠等聲明承受訴訟，經核與民事訴訟法第一百
    七十二條、第一百七十五條之規定相符，應予准許，先予敘
    明。
二、原告於起訴後，為下列追加：
（一）追加被告酉○○之繼承人即Ｒ○、Ｓ○○、宇○○、天○○、亥○○、地○○、戌○○等七人為被告，訴訟標的與
      訴之聲明容後詳述。
（二）宙○○因占用台北市○○○路○段八十五號建物，原告爰
      追加其為被告，請求被告宙○○應自上開房屋遷出並將該
      部分土地返還原告。
（三）追加被告Ｅ○○之繼承人即Ｂ○○、Ｆ○○、Ｍ○○、Ｌ
      ○○、Ｋ○○等五人為被告，訴訟標的與訴之聲明容後詳
      述。
（四）追加Ｊ○○、Ｄ○○、Ｃ○○為被告，訴訟標的與訴之聲
      明容後詳述。
（五）追加黃○○為被告，訴訟標的與訴之聲明容後詳述。
    本院審酌原告為上開訴之追加，經核與民事訴訟法第二百五
    十五條第二項、第五項、第七項之規定相符，為有理由，應
    予准許。
三、被告未○○○、Ｈ○○、Ｏ○○、Ｕ○○、Ｉ○○、宙○○
    、Ｌ○○、Ｊ○○、Ｄ○○、Ｔ○○○、癸○○經合法通知
    ，未於言詞辯論期日到庭，被告卯○○、Ｂ○○、Ｋ○○、
    Ｍ○○、Ｃ○○、Ｑ○○、巳○○○經合法通知，未於最後
    言詞辯論期日到庭，經查均無民事訴訟法第三百八十六條各
    款所列情事，爰准原告之聲請，對其一造辯論而為判決，先
    予敘明。
貳、實體方面：
一、原告起訴主張：
（一）坐落於臺北市○○區○○段三小段一五七地號土地（以下
      簡稱系爭一五七地號土地）為臺北市所有，原告新建工程
      處為管理機關；同地段一五八、一六八、一六八之一地號
      土地（以下簡稱系爭一五八、一六八、一六八之一地號土
      地）則為中華民國所有，原告國有財產局為管理機關。
（二）門牌號碼臺北市中山區○○○路○段八五巷二號未辦理所
      有權登記建物（以下簡稱系爭二號建物）之處分權為被告
      未○○○所有，系爭二號建物無權占用系爭一五七、一五
      八地號土地如附圖所示Ａ部分土地，面積分別為五點九七
      平方公尺、十二點二平方公尺。原告本於民法第七百六十
      七條之規定，請求被告未○○○拆除上開占用部分建物後
      並將該部分土地分別返還原告。又被告未○○○無權占用
      原告所有之上開土地，係無法律上之原因而受利益，致原
      告受有損害，原告並依民法第一百七十九條之規定，按照
      附件所示之計算方式，請求被告未○○○應給付原告新建
      工程處新台幣（下同）一十萬八千七百八十三元、原告國
      有財產局四十二萬二千五百九十九元，及自起訴狀繕本送
      達之翌日起至清償日止，按年息百分之五計算之利息，暨
      自九十七年三月一日起至返還上開土地予原告之日為止，
      按月給付原告新建工程處一千六百二十二元、原告國有財
      產局六千三百五十一元。
（三）門牌號碼為臺北市中山區○○○路○段八五巷四號未辦理
      所有權登記建物（以下簡稱系爭四號建物）之處分權本為
      訴外人酉○○所有，系爭二號建物無權占用如附圖所示B
      部分土地其中位於系爭一五八地號土地部分，面積為十二
      點三九平方公尺。系爭四號建物本係訴外人酉○○向訴外
      人莊萬福之兄弟購買，七十年前後遭莊萬福父子占用，現
      占有人為莊萬福之子宙○○。又系爭四號建物之原處分權
      人酉○○於九十一年六月九日死亡，被告Ｒ○、Ｓ○○、
      宇○○、天○○、亥○○、地○○、戌○○等七人為酉○○之繼承人，取得系爭四號建物之處分權，故就系爭四號
      建物無權占用上開土地部分，自負有拆除之義務。原告爰
      本於民法第七百六十七條之規定，請求被告Ｒ○、Ｓ○○
      、宇○○、天○○、亥○○、地○○、戌○○等七人應將
      上開建物拆除後將該部分土地返還原告國有財產局，並應
      按照如附件所示之計算方式，給付原告國有財產局四十二
      萬九千二百一十元，及自追加訴狀繕本送達之翌日起至清
      償日止，按年息百分之五計算之利息，暨自九十七年三月
      一日起至返還上開土地之日為止，按月給付原告國有財產
      局六千四百五十元。至於被告宙○○部分，則應自所占用
      之上開部分土地遷出。
（四）門牌號碼為臺北市中山區○○○路○段八五巷四之一號建
      物（以下簡稱系爭四之一號建物）之處分權本為訴外人Ｅ
      ○○，系爭四之一號建物無權占用如附圖所示Ｃ部分其中
      位於系爭一五八地號土地，面積為六點三五平方公尺。Ｅ
      ○○於九十五年十月六日已經死亡，被告Ｂ○○、Ｆ○○
      、Ｍ○○、Ｌ○○、Ｋ○○等五人為Ｅ○○之繼承人，依
      法取得系爭四之一號建物之處分權，對於系爭四之一號建
      物無權占用上開土地部分，自負有將上開建物拆除之義務
      ，原告爰本於民法第七百六十七條之規定，請求被告Ｂ○○、Ｆ○○、Ｍ○○、Ｌ○○、Ｋ○○等五人將上開建物
      拆除後將該部分土地返還原告國有財產局，並應按照如附
      件所示之計算方式，給付原告國有財產局二十一萬九千九
      百七十四元，及自追加訴狀繕本送達之翌日起至清償日止
      ，按年息百分之五計算之利息，暨自九十七年三月一日起
      至返還上開土地之日為止，按月給付原告國有財產局三千
      三百零六元。
（五）門牌號碼為臺北市中山區○○○路○段八五巷六之一號之
      未辦理所有權登記之建物（以下簡稱系爭六之一號建物）
      處分權為Ｈ○○所有，系爭六之一號建物無權占用如附圖
      所示Ｄ部分其中系爭一五八地號土地，面積為五點五三平
      方公尺，且依該戶設籍資料顯示，被告Ｎ○○、Ｑ○○則
      曾設籍居住系爭房屋，嗣Ｎ○○、Ｑ○○雖於九十七年十
      一月七日將系爭建物拆除完畢，惟於系爭六之一號建物於
      拆除前，上開被告仍屬無權占有。
（六）門牌號碼為臺北市中山區○○○路○段八五巷六號之未辦
      理所有權登記之建物（以下簡稱系爭六號建物）之處分權
      為被告Ｐ○○所有，系爭六號建物無權占用如附圖所示E
      部分土地其中系爭一五八地號土地，面積為五點七六平方
      公尺。系爭建物雖於九十七年十一月七日拆除完畢，惟於
      系爭建物拆除前之期間，被告仍屬無權占有，而依本案Ｎ
      ○○、Ｑ○○所提照片顯示，應係於九十七年十一月七日
      拆除。
（七）門牌號碼為臺北市中山區○○○路○段八五巷八號之未辦
      理所有權登記之建物（以下簡稱系爭八號建物）之處分權
      為被告卯○○所有，系爭八號建物無權占用如附圖所示F
      部分土地其中系爭一五八地號土地，面積為六點五五平方
      公尺。原告爰本於民法第七百六十七條之規定，請求被告
      卯○○將上開建物拆除後將該部分土地返還原告國有財產
      局，並應按照如附件所示之計算方式，給付原告國有財產
      局二十二萬六千八百七十五元，及自起訴狀繕本送達之翌
      日起至清償日止，按年息百分之五計算之利息，暨自九十
      七年三月一日起至返還上開土地之日為止，按月給付原告
      國有財產局三千四百一十元。
（八）門牌號碼為臺北市中山區○○○路○段八五巷十號之未辦
      理所有權登記之建物（以下簡稱系爭十號建物）之處分權
      為被告Ｏ○○所有，系爭十號建物無權占用如附圖所示G
      部分土地其中系爭一五八地號土地，面積為四點一六平方
      公尺。原告爰本於民法第七百六十七條之規定，請求被告
      Ｏ○○將上開建物拆除後將該部分土地返還原告國有財產
      局，並應按照如附件所示之計算方式，給付原告國有財產
      局一十四萬四千零六十九元，及自起訴狀繕本送達之翌日
      起至清償日止，按年息百分之五計算之利息，暨自九十七
      年三月一日起至返還上開土地之日為止，按月給付原告國
      有財產局二千一百六十五元。
（八）門牌號碼臺北市中山區○○○路○段八五巷十二號之未辦
      理所有權登記之建物（以下簡稱系十二號建物）之處分權
      為已歿之Ａ○○所有，系爭十二號建物無權占用如附圖所
      示Ｈ部分土地其中系爭一五八地號土地，面積為三點九五
      平方公尺。系爭十二號建物查無Ａ○○之設籍紀錄，而依
      據系爭十二號建物之房屋稅籍紀錄所示，系爭十二號建物
      之房屋納稅義務人為訴外人白清輝，白清輝業於八十四年
      十二月二十一日死亡，被告丙○○、己○○、Ｔ○○○、
      巳○○○、甲○○、乙○○、辛○○、庚○○、壬○○、
      癸○○、丁○○、子○○等十二人為其繼承人，依法應繼
      承白清輝對於系爭十二號建物處分權，又被告黃○○亦曾
      設籍於上址。原告爰本於民法第七百六十七條之規定，請
      求被告丙○○、己○○、Ｔ○○○、巳○○○、甲○○、
      乙○○、辛○○、庚○○、壬○○、癸○○、丁○○、子
      ○○將上開建物拆除後將該部分土地返還原告國有財產局
      ，並應按照如附件所示之計算方式，給付原告國有財產局
      一十三萬六千八百零四元，及自追加訴狀繕本送達之翌日
      起至清償日止，按年息百分之五計算之利息，暨自九十七
      年三月一日起至返還上開土地之日為止，按月給付原告國
      有財產局二千零五十六元。
（九）門牌號碼臺北市中山區○○○路○段八五巷十四號之未辦
      理所有權登記之建物（以下簡稱系十四號建物）之處分權
      前為訴外人楊謝綿所有，系爭十四號建物無權占用如附圖
      所示I部分其中系爭一五八地號土地其中二點九五平方公
      尺土地。楊謝綿死亡後，由被告Ｉ○○、Ｊ○○、Ｄ○○
      、Ｃ○○繼承取得系爭十四號建物之處分權，本院於九十
      七年六月二十七日履勘現場時，系爭十四號建物已經拆除
      ，然拆除時間不詳，依據原告新建工程處所提供之九十七
      年五月十九日系爭十四號建物拆除後之照片，故不當得利
      之時間算至九十七年五月十九日為止。原告爰本於不當得
      利之法律關係，應按照如附件所示之計算方式，請求被告
      Ｉ○○、Ｊ○○、Ｄ○○、Ｃ○○應給付原告國有財產局
      十萬六千一百三十六元及自追加訴狀繕本送達之翌日起至
      清償日止，按年息百分之五計算之利息。
（十）門牌號碼臺北市中山區○○○路○段八五巷十六號之未辦
      理所有權登記之建物（以下簡稱系十六號建物）之處分權
      本為寅○○○所有，寅○○○於九十五年一月十日將之出
      售予被告Ｕ○○，故被告Ｕ○○現為系爭十六號建物之處
      分權人。系爭十六號建物無權占用如附圖所示J部分土地
      其中系爭一五八地號土地，面積為四點零四平方公尺。原
      告爰本於民法第七百六十七條之規定，請求被告Ｕ○○應
      將上開建物拆除後將該部分土地返還原告國有財產局，以
      及本於不當得利之法律關係，按照如附件所示之計算方式
      ，請求被告Ｕ○○應給付原告國有財產局五萬二千九百零
      二元及自起訴狀繕本送達翌日起至清償日止，按年息百分
      之五計算之利息，暨自九十七年三月一日起至返還上開土
      地之日為止，按月給付原告國有財產局二千一百零三元。
（十一）門牌號碼為臺北市中山區○○○路○段八五巷十八號之
        未辦理所有權登記之建物（以下簡稱系爭十八號建物）
        之處分權為被告Ｉ○○所有，系爭十八號建物無權占用
        如附圖所示K部分土地其中系爭一六八、一六八之一地
        號土地，面積分別為五點七一、四點零三平方公尺。原
        告爰本於民法第七百六十七條之規定，請求被告Ｉ○○
        將上開建物拆除後將該部分土地返還原告國有財產局，
        並應按照如附件所示之計算方式，給付原告國有財產局
        三十六萬八千六百零五元，及自起訴狀繕本送達之翌日
        起至清償日止，按年息百分之五計算之利息，暨自九十
        七年三月一日起至返還上開土地之日為止，按月給付原
        告國有財產局五千五百一十四元。
  （十二）依據土地法第一百零五條准用同法第九十七條及平均
          地權條例施行細則第二十一條之規定，公有土地以土
          地之公告地價為申報地價，原告新建工程處以土地公
          告地價年息百分之五計算，原告國有財產局以公告地
          價年息百分之十為計算相當於租金之不當得利之計算
          基礎。
（十三）綜上，原告爰為訴之聲明並求為判決：
     1、被告未○○○應將系爭一五七、一五八地號土地上如附
        圖所示Ａ部分，面積依序為五點九七平方公尺、十二點
        二平方公尺之建物拆除，將上開土地返還原告等；並應
        給付原告新建工程處十萬八千七百八十三元，給付原告
        國有財產局四十二萬二千五百九十九元，及均自起訴狀
        繕本送達之翌日起至清償日止，按年息百分之五計算之
        利息；暨自九十七年三月一日起至返還土地之日止，按
        月給付原告新建工程處一千六百二十二元，按月給付原
        告國有財產局六千三百五十一元。
     2、被告Ｒ○、Ｓ○○、宇○○、天○○、亥○○、地○○
        、戌○○應將如附圖所示Ｂ部分其中系爭一五八號土地
        其上面積為十二點三九平方公尺之建物拆除，將該部分
        土地返還原告國有財產局；並應給付原告國有財產局四
        十二萬九千二百一十元，及自九十七年八月二十七日民
        事追加被告暨更正聲明狀繕本送達之翌日起至清償日止
        ，按年息百分之五計算之利息；暨自九十七年三月一日
        起至返還土地之日上，按月給付原告國有財產局六千四
        百五十元。
     3、被告宙○○應自前項房屋占用部分遷出。
     4、被告Ｂ○○、Ｌ○○、Ｆ○○、Ｋ○○、Ｍ○○應將如
        附圖所示Ｃ部分其中系爭一五八地號土地，其上面積為
        六點三五平方公尺之建物拆除，並將該土地返還原告國
        有財產局；並應給付原告國有財產局二十一萬九千九百
        七十四元及自九十七年八月二十七日民事追加被告暨更
        正聲明狀繕本送達之翌日起至清償日上，按年息百分之
        五計算之利息；暨自民國九十七年三月一日起至返還土
        地之日止，按月給付原告國有財產局三千三百零六元。
     5、被告Ｈ○○、Ｑ○○、Ｎ○○應給付原告國有財產局二
        十一萬五千二百六十元，其中二萬三千七百零四元，自
        九十七年八月二十七日追加被告暨更正聲明狀繕本送達
        之翌日起，其中二萬三千七百零四元，自九十七年十二
        月十日民事更正聲明狀繕本送達之翌日起，均至清償日
        止，按年息百分之五計算之利息。
     6、被告Ｐ○○應給付原告國有財產局二十二萬四千一百七
        十六元，其中十九萬九千四百九十二元，自起訴狀繕本
        送達之翌日起，其中二萬四千六百八十四元，自九十七
        年十二月十日民事更正聲明狀繕本送達之翌日起，均至
        清償日止，按年息百分之五計算之利息。
     7、被告卯○○應將坐落第一五八地號土地上門牌號碼臺北
        市中山區○○○路○段八五巷八號如附圖所示Ｆ部分，
        面積六點五五平方公尺之建物拆除，將土地返還原告國
        有財產局；並應給付原告國有財產局二十二萬六千八百
        七十五元，及自起訴狀繕本送達之翌日起至清償日止，
        按年息百分之五計算之利息；暨自九十七年三月一日起
        至返還土地之日止，按月給付原告國有財產局三千四百
        一十元。
     8、被告Ｏ○○應將坐落第一五八地號土地上門牌號碼臺北
        市中山區○○○路○段八五巷十號如附圖所示Ｇ部分，
        面積四點一六平方公尺之建物拆除，將土地返還原告國
        有財產局；並應給付原告國有財產局十四萬四千零六十
        九元，及自起訴狀繕本送達之翌日起至清償日止，按年
        息百分之五計算之利息；暨自民國九十七年三月一日起
        至返還土地之日止，按月給付原告國有財產局二千一百
        六十五元。
     9、被告黃○○、丙○○、己○○、Ｔ○○○、巳○○○、
        甲○○、乙○○、辛○○、庚○○、壬○○、癸○○、
        自明弘、自鈺齊應將坐落第一五八地號土地上門牌號碼
        臺北市中山區○○○路○段八五巷十二號如附圖所示Ｈ
        部分，面積三點九五平方公尺之建物拆除，將土地返還
        原告國有財產局；並應給付原告國有財產局十三萬六千
        八百零四元，及自九十七年十二月十九日民事追加被告
        暨更正聲明狀繕本送達之翌日起至清償日止，按年息百
        分之五計算之利息；暨自九十七年三月一日起至返還土
        地之日止，按月給付原告財政部國有財產局二千零五十
        六元。
    10、被告Ｉ○○、Ｊ○○、Ｄ○○、Ｃ○○應給付原告國有
        財產局十萬六千一百三十六元及自九十七年八月二十七
        日追加被告暨更正聲明狀繕本送達之翌日起至清償日止
        ，按年息百分之五計算之利息。
    11、被告Ｕ○○應將坐落第一五八地號土地上門牌號碼臺北
        市中山區○○○路○段八五巷十六號如附圖所示Ｊ部分
        ，面積四點○四平方公尺之建物拆除，將土地返還原告
        國有財產局；並應給付原告國有財產局五萬二千九百零
        二元，及自起訴狀繕本送達之翌日起至清償日止，按年
        息百分之五計算之利息；暨自九十七年三月一日起至返
        還土地之日止，按月給付原告國有財產局二千一百零三
        元。
    12、被告Ｉ○○應將坐落第一六八、一六八之一地號土地上
        門牌號碼臺北市中山區○○○路○段八五巷十八號如附
        圖所示Ｋ部分，面積依序為五點七一平方公尺、四點○
        三平方公尺之建物拆除，將土地返還原告國有財產局；
        並應給付原告國有財產局三十六萬八千六百零五元，及
        自起訴狀繕本送達之翌日起至清償日止，按年息百分之
        五計算之利息；暨自民國九十七年三月一日起至返還土
        地之日止，按月給付原告國有財產局五千五百一十四元
        。
    13、原告願供擔保，請准宣告假執行。
二、被告Ｐ○○辯稱：系爭六號建物前經原告新建工程處以九十
    一年度北訴字第三二號民事案件訴請拆屋還地，前審判決被
    告Ｐ○○應自系爭一五七地號地上建物遷出後將土地返還原
    告，並應給付不當得利價額，惟原告國有財產局竟再同一建
    物占用公有土地為由提起本訴，即涉及前審遮斷效之問題。
    再者，原告等均為政府機關，若指被告占用系爭一五八地號
    土地，自應於前審一併行使權利，詎於數年後逕以訴訟方式
    為之，現既事隔五年以上，自已罹不當得利之請求權時效，
    不得再為主張。況前審判決後，臺北市政府工務局遲未執行
    ，顯為強迫人民得利，被告於前審敗訴後，已依約分期繳付
    補償金，無續占用之意思，事實上被告自九十年起即未繼續
    使用。況臺北市政府於前案之行政處理過程中，曾表示自願
    於期內拆除者，得免追收不當得利，詎本案原告並未比照辦
    理，自有違行政慣例。現被告已拆除系爭六號建物，並向臺
    北市議會提出陳情，臺北市議會於陳情會中亦肯定被告自九
    十三年七月後已無佔用情事，認應撤銷九十三年至九十八年
    不當得利請求之處分，並退還已因強制執行程序自被告存戶
    中扣除之五萬五千一百五十六元，是原告自應撤回本案之請
    求。
三、被告Ｒ○、Ｓ○○、宇○○、天○○、亥○○、地○○及戌
    ○○辯稱：系爭四號建物為上述被告於向莊萬福兄弟購買，
    非被告所建，被告等於四十八年間入籍，嗣六十九年一月二
    十八日已全部遷出，嗣莊萬福表示房地均為其所有，前係借
    用而非買賣，故現要收回自住，被告等與其溝通無效，前已
    作罷，現由宙○○強行占用，原告若主張拆屋還地，應向宙
    ○○主張，本案關鍵人為被告宙○○，其不出庭、不遷出、
    亦不拆屋，系爭四號建物之房屋與土地均非上開被告所有，
    實無權拆屋，且原告對不當利請求之起算點亦不正確，原告
    若要求賠償應早幾年提出。
四、被告Ｎ○○辯稱：被告Ｎ○○並未受有相當於租金之利益，
    且原告相當於租金之不當得利僅可請求五年。
五、被告丙○○、己○○辯稱：許久前已將系爭十二號建物售予
    他人，現未居住該處，對拆除一事並無意見，應詢問現居住
    者，實則被告父親往生前不曾提及此事，致被告等亦不知情
    ，並非不當得利之當事人，至租金部分應以五年為限。
六、被告甲○○、乙○○、辛○○、庚○○及壬○○辯稱：系爭
    十二號建物於八十四年十二月二十一日前已轉讓予Ａ○○，
    迄今皆由其使用益，上開被告等人均無占有或使用收益等事
    實，系爭十二號建物為違章建築而無任何移轉所有權之法定
    程序，並因白清輝不諳法律，而未辦理變更稅籍資料，致原
    告誤被告等為無權占有人，至租金部分應以五年為限。
七、被告丁○○及子○○辯稱：系爭十二號建物屬Ａ○○所有，
    且被告等未住於該住，屋內物品屬原住戶所有，其無權利干
    涉是否可拆除，系爭十二號建物非被告等所建且未繳稅，本
    案應由設籍於上址之被告黃○○負責，且租金部分應以五年
    為限。
八、被告黃○○辯稱：被告黃○○只是寄放戶口於系爭十二號建
    物，並未居住於系爭十二號建物。
九、被告Ｂ○○未於最後言詞辯論期日到庭，據其之前到庭辯稱
    ：土地以前是被告等所有，不知何以現為原告所有。被告Ｂ
    ○○並非設籍於該處，無居住之事實，亦無該戶之鑰匙，無
    法進入屋，不知是何人佔有中。至原告請求不當得利之部分
    應早幾年提出，被告即可主張原告應向宙○○請求，此與被
    告Ｂ○○無涉。
十、被告Ｋ○○未於最後言詞辯論期日到庭，據其之前到庭辯稱
    ：Ｅ○○與被告Ｋ○○等人於八十二年間遷至北投，系爭四
    之一號建物現為宙○○占用至今，被告Ｋ○○無法拆除，請
    原告逕行拆除，至租金賠償亦請向宙○○求償，又原告應早
    幾年請求不當得利。
十一、被告Ｃ○○未於最後言詞辯論期日到庭，據其之前到庭辯
      稱：系爭十四號建物前經原告新建工程處以九十二年度北
      簡字第一二二七八號民事案件訴請被告Ｃ○○拆屋還地，
      前審以被告Ｃ○○占用系爭一五七地號土地面積為十點四
      平方公尺而為判決，被告Ｃ○○除已拆除系爭十四號建物
      ，並已分期攤還不當得利款五萬六千七百三十六元，惟原
      告國有財產局復於本案再以同一門牌號碼之建物提起訴訟
      ，經測量後，系爭十四號建物占用第一五七號地號土地之
      面積為六點九六平方尺、一五八號地號土地之面積為二點
      九平方公尺，前後兩訴訟對同一訴訟標的竟有不同之測量
      及計算方式，實令被告Ｃ○○無所適從，原告等應就實際
      範圍協商清楚，以確定被告Ｃ○○應如何繳納，並請調查
      前後兩次測量結迥異之原因，故求為判決：原告之訴駁回
      ，如受不利判決，願供擔保請准宣告免假執行。
十二、被告卯○○經合法通知，未於最後言詞辯論期日到庭，據
      其之前到庭所為之陳述為：願與原告進行和解。
十三、被告Ｆ○○陳稱與Ｍ○○未於最後言詞辯論期日到庭，據
      其所為之陳述略為：此為六十九年之事，被告Ｆ○○、Ｍ
      ○○僅幼時居住於此，現已離開，願拆除建物並歸還土地
      ，但不願給付金錢。實則系爭四之一號建物為被告Ｆ○○
      、Ｍ○○之父Ｅ○○所有，嗣Ｅ○○遷至北投，被告宙○○自行遷入，然其拒被告Ｆ○○、Ｍ○○拆除，被告Ｆ○○、Ｍ○○等人亦無權拆除。
十四、被告Ｑ○○未於最後言詞辯論期日到庭陳述，據其所前所
      為之陳述為：被告Ｑ○○與家人自日據時期即和平繼續占
      有系爭一五八地號土地，原告於六十九年取得系爭一五八
      地號土地所有權後迄未通知被告Ｑ○○限期拆還地，惟被
      告Ｑ○○等從未居住該處，並未受有不當得利。今被告Ｑ
      ○○等為免訟累，已於九十七年十一月七日代家人履行拆
      屋還地，被告Ｑ○○等已積極處理且收入微薄，望原告比
      照臺北市政府前例而免予追償不當得利之費用。況被告Ｑ
      ○○等前已分別於九十四年三月十一日、九十四年五月二
      十三日將戶籍遷出，原告請求金額之計算時點有誤，且租
      金部分應以五年為限。再者，系爭六之一號建物占用之第
      一五八地號土地位在相鄰第一五七地號土地後方，公告地
      亦較低，惟原告請求之計算基礎竟高出後者一倍，顯不合
      理，應改按原告新建工程處之標準計算為當。
十五、被告巳○○○未於最後言詞辯論期日到庭陳述，據其所為
      之陳述略為：拆除沒有關係。
十六、被告Ｌ○○未於言詞辯論期日到庭，然其具狀辯稱：Ｅ○○與被告Ｌ○○等於八十二年間遷至北投，系爭四之一號
      建物為被告宙○○占用至今，被告Ｌ○○等無法拆除，請
      原告逕行拆除，至租金賠償亦請向被告宙○○求償。
十七、被告未○○○、Ｈ○○、Ｏ○○、Ｕ○○、Ｉ○○、宙○○、Ｊ○○、Ｄ○○及Ｔ○○○等均經合法通知，未於言
      詞辯論期日到庭答辯，亦未提書狀作何陳述。
十八、經查：
（一）系爭一五七地號土地為臺北市所有，原告新建工程處為管
      理機關。系爭一五八、一六八、一六八之一地號土地為中
      華民國所有，原告國有財產局為管理機關。
（二）系爭二號建物占用系爭一五七號土地、一五八號土地，面
      積如附圖所示A部分，系爭四號建物占用如附圖B部分所示
      其中系爭一五八地號土地，面積為十二點三九平方公尺，
      系爭四之一號建物占用如附圖C部分所示其中系爭一五八
      地號土地，面積為六點三三平方公尺，系爭六之一號建物
      占用如附圖D部分所示其中系爭一五八地號土地，面積為
      五點五三平方公尺，系爭六號建物占用如附圖E部分所示
      其中系爭一五八地號土地，面積為五點七六平方公尺，系
      爭八號建物占用如附圖F部分所示其中系爭一五八地號土
      地，面積為六點五五平方公尺，系爭十號建物占用如附圖
      G 部分所示其中系爭一五八地號土地，面積為四點一六平
      方公尺，系爭十二號建物占用如附圖H部分所示其中系爭
      一五八地號土地，面積為三點九五平方公尺，系爭十四號
      建物占用如附圖I部分所示其中系爭一五八地號土地，面
      積為二點九五平方公尺，系爭十六號建物占用如附圖K部
      分所示其中系爭一六八地號土地，面積為五點七一平方公
      尺，系爭一六八之一地號土地，面積為四點零三平方公尺
      。上開建物均為未辦理保存登記之違章建築。
（三）系爭六號、六之一號建物業已於九十七年十一月七日拆除
      完畢，系爭十四號房屋業已拆除。
    以上事實，為原告與被告Ｐ○○、被告Ｒ○、Ｓ○○、宇○○、天○○、亥○○、地○○、戌○○、Ｂ○○、Ｋ○○、
    Ｃ○○、Ｎ○○、丙○○、己○○、甲○○、乙○○、辛○○、庚○○、壬○○、丁○○、子○○、黃○○、Ｈ○○、
    Ｆ○○、Ｍ○○、Ｑ○○、巳○○○所不爭執，並有原告所
    提出之土地登記謄本一份（原證一）在卷可憑，上述第二項
    事實，並經本院會同台北市中山地政事務所派員現場勘驗屬
    實，有勘驗筆錄與複丈成果圖各一份可稽，上述第三項事實
    ，則有被告Ｎ○○、Ｑ○○所提出之照片在卷為證。均應屬
    實在，先予確認。
十九、其次，原告主張被告等人無權占用系爭一五七、一五八、
      一六八、一六八之一地號土地如附圖所示之A、B、C、D、
      E、F、G、H、I、J、K部分，請求被告等人如其上開訴之
      聲明所示，即應拆除上開建物後將該部分土地返還原告，
      以及給付相當於租金之不當得利，然為被告Ｐ○○、被告
      Ｒ○、Ｓ○○、宇○○、天○○、亥○○、地○○、戌○○、Ｂ○○、Ｋ○○、Ｃ○○、Ｎ○○、丙○○、己○○
      、甲○○、乙○○、辛○○、庚○○、壬○○、丁○○、
      子○○、黃○○、Ｈ○○、Ｆ○○、Ｍ○○、Ｑ○○、巳
      ○○○所不承認，並以前揭情詞資為抗辯。按：
（一）房屋之拆除為一種事實上之處分行為，須有事實上之處分
      權者，始有拆除之權限，此有最高法院八十六年台上字第
      二二七二號裁判要旨可資參照。是原告請求被告拆屋還地
      ，是否有據，應先審查被告是否就上開未辦理保存登記之
      房屋之事實上處分權。
（二）無法律上原因而受利益，致他人受損害者，應返還其利益
      ，民法第一百七十九條定有明文。又依社會通常觀念，無
      權占有使用他人所有之土地，可能獲得相當於租金之利益
      ，此有最高法院六十一年度台上字第一六九五號判例要旨
      可資參照。
（三）租金之請求權因五年間不行使而消滅，既為民法第一百二
      十六條所明定，至於其他無租賃契約關係之賠償，名稱雖
      與租金異，然實質上仍為使用土地之代價，債權人應同樣
      按時收取，不因其契約未成立，而謂時效之計算應有不同
      。
（四）土地法第一百零五條准用同法第九十七條及平均地權條例
      施行細則第二十一條之規定，公有土地以土地之公告地價
      為申報地價。
   本於上述說明，就原告請求被告拆屋還地及給付相當於租金
   之不當得利部分，本案兩造所爭執而為本院應予審酌者，應
   為下列事項即：
（一）被告就系爭建物是否有拆除之處分權？
（二）被告是否受有相當於租金之不當得利？如有，則金額如何
      計算？
二十、爰逐一審查如下所述：
（一）系爭二號建物部分：
   1、原告主張系爭被告未○○○為系爭二號建物之事實上處分
      權人，並提出被告未○○○之戶籍謄本及本院九十一年度
      促字第三零五九一號支付命令與確定證明書各一份為證。
      惟按民事訴訟如係由原告主張權利者，應先由原告負舉證
      之責，若原告先不能舉證，以證實自己主張之事實為真實
      ，則被告就其抗辯事實即令不能舉證，或其所舉證據尚有
      疵累，亦應駁回原告之請求，此有最高法院十七年上字九
      一七號判例要旨可資參照。查被告未○○○雖然設籍於系
      爭二號建物，然此設籍之事實衡情尚不足以證明伊為系爭
      二號建物之事實上之處分權人。又原告雖主張上開支付命
      令為原告新建工程處曾就被告未○○○所有之系爭二號建
      物占用系爭一五七地號土地一事，請求被告未○○○給付
      相當於租金之不當得利，而聲請法院發給支付命令，並提
      出上開支付命令與確定證明書各一份為證，然上開支付命
      令僅記載未○○○應於支付命令送達後二十日之不變期間
      內，向原告新建工程處給付十六萬一千四百四十六元，其
      文義並未顯示被告未○○○係為占用系爭一五七地號土地
      而給付相當於租金之不當得利，是上開支付命令與確定證
      明書即無從為有利於原告前揭主張之認定。綜上，原告請
      求被告未○○○應將系爭一五七、一五八地號土地如附圖
      所示之A部分建物拆除後，將該部分土地返還原告，為無
      理由。
   2、承上所述，原告請求被告未○○○給付如附表所示之相當
      於租金之不當得利，亦難謂有據。
（二）系爭四號建物部分：
   1、原告國有財產局雖主張被告Ｒ○、Ｓ○○、宇○○、天○○、亥○○、地○○、戌○○等七人之被繼承人酉○○前
      向莊萬福之兄弟所購買，後酉○○於九十一年六月九日死
      亡，由前揭被告本於繼承關係所公同共有，然為前揭被告
      所不承認，辯稱被告等人於四十八年間入籍，嗣六十九年
      一月二十八日已全部遷出，嗣莊萬福表示房地均為其所有
      ，前係借用而非買賣，故現要收回自住，被告等與其溝通
      無效，前已作罷，原告國有財產局應找現占有人莊志榮出
      面解決等語，則依據前揭被告所辯，酉○○對於莊萬福主
      張伊並非出賣而係出借系爭四號建物予酉○○一事，已不
      爭執，即承認莊萬福為系爭四號建物之事實上處分權人，
      除此以外，原告國有財產局並未能舉證證明酉○○為系爭
      四號建物之事實上處分權人，又系爭四號房屋現由被告宙
      ○○開設經營乾洗店一事，有台北市政府警察局中山分局
      交辦單一紙在卷為憑。則原告國有財產局主張前揭七名被
      告為酉○○之繼承人，本於繼承關係取得系爭四號建物之
      事實上處分權，請求渠等拆除如附圖所示B部分其中系爭
      系爭一五八地號土地其上面積為十二點三九平方公尺之建
      物拆除後將該部分土地返還原告國有財產局，應屬無據。
   2、此外，原告新建工程處主張前揭七名被告為系爭四號建物
      之處分權人，對於前揭七名被告另案提起訴訟即本院九十
      四年度訴字第一七五八號返還土地民事事件，請求拆除系
      爭四號建物位於系爭一五七地號土地上建物後將該部分土
      地返還原告新建工程處，經本院以系爭四號建物究竟為何
      人所蓋，有所不明，而原告新建工程處並未舉證證明前揭
      七名被告有拆除上開建物之處分權能為由，判決原告敗訴
      在案，此有原告所提出之本院九十四年度訴字第一七五八
      號民事判決一份在卷可資參照。
   3、承上所述，原告國有財產局既然並未能舉證證明前揭七名
      被告之被繼承人酉○○取得系爭四號建物之處分權，則原
      告國有財產局請求前揭七名被告就系爭四號建物占用系爭
      一五八地號土地部分給付相當於租金之不當得利，亦屬無
      據。
（三）系爭四之一號建物部分：
   1、原告主張系爭四之一號建物之處分權為訴外人Ｅ○○所有
      ，Ｅ○○於九十五年十月六日死亡，被告Ｂ○○、Ｆ○○
      、Ｍ○○、Ｌ○○、Ｋ○○等五人為Ｅ○○之繼承人等情
      事，為前揭被告所不爭執，被告Ｂ○○、Ｋ○○、Ｆ○○
      、Ｍ○○及Ｌ○○雖辯稱系爭四號之一房屋為被告宙○○
      所占用，被告等人無法拆除，原告應向被告宙○○請求拆
      屋還地及請求給付相當於租金之不當得利等語。
   2、然查，依據上開中山分局之交辦單之記載「（中山北路二
      段八十五巷二號等十戶房屋）經派員前往查察發現目前只
      有中山北路二段八十五巷四號乙屋由男子宙○○經營乾洗
      店中（下略）其餘房屋目前皆係空屋，無人居住」，則被
      告等人既然承認渠等之被繼承人Ｅ○○為系爭四號之一房
      屋之處分權人，則被告等人於Ｅ○○死亡後，本於繼承關
      係公同共有系爭四之一號建物之處分權人，而前揭被告亦
      未能舉證證明被告宙○○已經取得系爭四之一號建物之事
      實上處分權，則原告請求被告Ｂ○○、Ｆ○○、Ｋ○○、
      Ｍ○○及Ｌ○○拆除系爭四之一號建物如附圖所示C部分
      ，其中系爭一五八地號土地其上面積為六點三五平方公尺
      之建物拆除並將該部分土地返還原告國有財產局，應為有
      理由。
   3、此外，參以原告新建工程處前以Ｅ○○為系爭四之一號建
      物之處分權人，對Ｅ○○另案提起訴訟即本院九十二年度
      北簡字第一二九六號返還土地民事事件，請求拆除系爭四
      號建物位於系爭一五七地號土地上建物後將該部分土地返
      還原告新建工程處，Ｅ○○對於伊就系爭四之一號建物有
      事實上處分權一事，並不爭執，而經法院判決原告新建工
      程處勝訴在案，此有原告所提出之本院台北簡易庭九十二
      年度北簡字第一二九六號宣示判決筆錄一份在卷可資參照
      。
   4、據此，被告Ｂ○○、Ｆ○○、Ｋ○○、Ｍ○○及Ｌ○○既
      然為系爭四之一號建物之處分權人，是原告國有財產局請
      求上開被告應給付相當於租金之不當得利，應屬有據。惟
      原告國有財產局雖以公告地價年息百分之十為計算相當於
      租金之不當得利之計算基礎，然本院審酌系爭一五八地號
      土地所在位置等一切情狀，及原告新建工程處以相鄰之系
      爭一五七地號土地之公告地價年息百分之五為計算本件相
      當於租金之不當得利等一切情狀，認為原告國有財產局之
      前揭請求，應以系爭一五八地號土地之申報地價即公告地
      價之百分之五為計算基準。
   5、又被告已為時效之抗辯，原告國有財產局如附表所示之相
      當於租金之不當得利之請求，應以提起本訴之九十七年四
      月二十五日起回溯五年，及自九十七年四月二十六日起，
      至返還上開所占用之土地之日為止，為計算基準，即：
      九十二年四月二十五日至九十五年十二月三十一日：六萬
      九千七百九十二元。
      （59683X6.35X5％＊12X（44+6/30）＝69792）
      九十六年一月一日至九十七年四月二十五日：二萬六千一
      百七十一元。
      （62477X6.35X5％＊12X（15+25/30）＝26171 ）
      共計九萬五千九百六十三元。
      及自九十七年四月二十六日起，按月給付一千六百五十三
      元。
（四）系爭六之一號建物部分：
   1、原告國有財產局雖主張系爭六之一號建物之處分權人為被
      告Ｈ○○，並提出被告Ｈ○○之戶籍謄本一份為證。惟按
      民事訴訟如係由原告主張權利者，應先由原告負舉證之責
      ，若原告先不能舉證，以證實自己主張之事實為真實，則
      被告就其抗辯事實即令不能舉證，或其所舉證據尚有疵累
      ，亦應駁回原告之請求，此有最高法院十七年上字九一七
      號判例要旨可資參照。查被告Ｈ○○雖然設籍於系爭六之
      一號建物，然此設籍之事實衡情尚不足以證明伊為系爭六
      之一號建物之事實上之處分權人。原告國有財產局雖又主
      張被告Ｎ○○、Ｑ○○設籍於上址，然本於同一理由，設
      籍之事實並不足以證明被告王嘉生、Ｑ○○為系爭六之一
      號建物之事實上處分權人。
   2、據此，原告國有財產局請求被告Ｈ○○、Ｎ○○及Ｑ○○
      就系爭六之一號建物於拆除前占用系爭一五八地號土地一
      事，應給付原告國有財產局相當於租金之不當得利，洵屬
      無據，不能准許。
（五）系爭六號建物部分：
      原告國有財產局主張被告Ｐ○○為系爭六號建物之處分權
      人，為被告Ｐ○○所不爭執，是原告國有財產局請求被告
      Ｐ○○應給付相當於租金之不當得利，應屬有據，然被告
      Ｐ○○已為時效之抗辯，且被告Ｐ○○已於九十七年十一
      月七日拆除上開建物，原告如附表所示之請求應以提起本
      訴之九十七年四月二十五日起回溯五年為計算基準，即：
      九十二年四月二十五日至九十五年十二月三十一日：六萬
      三千二百九十四元。
      （59683X5.76X5％＊12X（44+6/30）＝63294）
      九十六年一月一日至九十七年十一月七日：二萬六千一百
      七十一元。
      （62477X5.76X5％＊12X（23+7/30）＝34827 ）
      共計九萬八千一百二十一元。
（六）系爭八號建物部分：
   1、原告主張系爭八號建物之事實上處分權人為被告卯○○，
      為被告卯○○所不爭執，應屬可採。從而原告國有財產局
      請求被告卯○○應將附圖所示F部分，其中系爭一五八地
      號土地其上面積六點五五平方公尺之建物拆除後將該部分
      土地返還原告國有財產局，應屬有據。
   2、被告卯○○既為系爭八號建物之處分權人，是原告國有財
      產局請求被告卯○○應給付相當於租金之不當得利，應屬
      有據。如附表所示之請求，應以系爭一五八地號土地之申
      報地價即公告地價百分之五計算，前已述及，即十一萬三
      千四百三十八元，及自九十七年三月一日起至返還上開土
      地之日為止，按月給付一千七百零五元。
（七）系爭十號建物部分：
   1、按當事人對於他造主張之事實，於言詞辯論時不爭執者，
      視同自認。但因他項陳述可認為爭執者，不在此限。當事
      人對於他造主張之事實，為不知或不記憶之陳述者，應否
      視同自認，由法院審酌情形斷定之。當事人對於他造主張
      之事實，已於相當時期受合法之通知，而於言詞辯論期日
      不到場，亦未提出準備書狀爭執者，準用第一項之規定。
      但不到場之當事人係依公示送達通知者，不在此限。民事
      訴訟法第二百八十條有明文規定。是以原告國有財產局主
      張系爭十號建物之事實上處分權人為被告Ｏ○○，而被告
      Ｏ○○非係依據公示送達通知，且已於相當時期受合法之
      通知而於言詞辯論期日不到場，亦未提出準備書狀爭執，
      則依據上開法文之規定與說明，原告國有財產局前揭主張
      即因被告Ｏ○○視同自認而應屬真正。從而原告國有財產
      局請求被告Ｏ○○應將如附圖所示G部分其中系爭一五八
      地號土地其上面積為四點一六平方公尺之建物拆除後將該
      部分土地返還原告國有財產局，為有理由。
   2、此外，參以原告新建工程處前以被告Ｏ○○為系爭十號建
      物之處分權人，對被告Ｏ○○另案提起訴訟即本院台北簡
      易庭九十一年度北簡字第一二六九０號返還土地民事事件
      ，請求拆除系爭十號建物位於系爭一五七地號土地上建物
      後將該部分土地返還原告新建工程處，被告Ｏ○○對於伊
      就系爭十號建物有事實上處分權一事，並不爭執，而經法
      院判決原告新建工程處勝訴在案，此有原告所提出之本院
      台北簡易庭九十一年度北簡字第一二六九０號宣示判決筆
      錄一份在卷可資參照。
   3、據此，原告國有財產局請求被告Ｏ○○應給付相當於租金
      之不當得利，應屬有據，原告國有財產局如附表所示之請
      求，應以系爭一五八地號土地之申報地價即公告地價百分
      之五計算，前已述及，即七萬二千零三十五元，及自九十
      七年三月一日起至清償日止，按月給付一千零八十三元。
（八）系爭十二號建物部分：
   1、原告國有財產局主張系爭十二號建物之事實上處分權人為
      訴外人Ａ○○，然因系爭十二號建物查無Ａ○○之設籍紀
      錄，而依據系爭十二號建物之房屋稅籍紀錄所示，系爭十
      二號建物之房屋納稅義務人為訴外人白清輝，白清輝業於
      八十四年十二月二十一日死亡，被告丙○○、己○○、Ｔ
      ○○○、巳○○○、甲○○、乙○○、辛○○、庚○○、
      壬○○、癸○○、丁○○、子○○等十二人為其繼承人，
      依法應繼承白清輝對於系爭十二號建物處分權等語，為被
      告丙○○、己○○、巳○○○、甲○○、乙○○、辛○○
      、庚○○、壬○○、丁○○、子○○所不承認，辯稱白清
      輝早將系爭十二號房屋出售予Ａ○○，僅因白清輝不諳法
      令，故未變更系爭十二號建物之納稅義務人等語，按房屋
      納稅義務人，並非必為房屋所有權人，繳納房屋稅之收據
      ，亦非即為房屋所有權之證明，此有最高法院本院四十年
      台上字第一二六號判例可資參照，是原告國有財產局主張
      白清輝原為系爭十二號建物之納稅義務人，故應為事實上
      處分權人，前揭被告本於繼承關係公同共有系爭十二號建
      物之事實上處分權，依據上開判例要旨之說明，難謂有據
      ，從而原告國有財產局請求前揭被告應將如附圖所示H部
      分其中位於系爭一五八地號土地面積為三點九五平方公尺
      之建物拆除後將該部分土地返還原告國有財產局，應屬無
      據。
   2、原告主張被告白先鋒等十二人為系爭十二號房屋之處分權
      人，為本院所不採，則原告國有財產局請求被告白先鋒等
      十二人給付相當於租金之不當得利，自亦非法之所許。
   3、此外，被告黃○○雖係設籍於上址，此有原告所提出之戶
      籍謄本一份為證，然原告國有財產局並未能舉證被告黃○○就系爭十二號建物有何處分權能，則原告國有財產局請
      求被告黃○○應將如附圖所示H部分其中位於系爭一五八
      地號土地面積為三點九五平方公尺之建物拆除後將該部分
      土地返還原告國有財產局，以及給付相當於租金之不當得
      利，均屬無據。
（九）系爭十四號建物部分：
      原告國有財產局主張被告Ｉ○○等人為系爭十四號建物之
      事實上處分權人一事，經被告Ｉ○○等人於本院台北簡易
      庭九十二年度北簡字第一二二七八號案件審理程序中自認
      在案，故原告國有財產局請求被告Ｉ○○等人於系爭十四
      號房屋拆除前即至九十七年五月十八日為止，應給付相當
      於租金之不當得利，應屬有據。原告國有財產局如附表所
      示之請求，應以系爭一五八地號土地之申報地價即公告地
      價百分之五計算，前亦述及，即五萬三千零六十八元。
（十）系爭十六號建物部分：
   1、原告國有財產局主張被告Ｕ○○向寅○○○購得系爭十六
      號建物，業據原告國有財產局提出買賣契約書一份為證，
      復按當事人對於他造主張之事實，於言詞辯論時不爭執者
      ，視同自認。但因他項陳述可認為爭執者，不在此限。
      當事人對於他造主張之事實，為不知或不記憶之陳述者，
      應否視同自認，由法院審酌情形斷定之。當事人對於他造
      主張之事實，已於相當時期受合法之通知，而於言詞辯論
      期日不到場，亦未提出準備書狀爭執者，準用第一項之規
      定。但不到場之當事人係依公示送達通知者，不在此限。
      民事訴訟法第二百八十條有明文規定。是以原告國有財產
      局主張系爭十六號建物之事實上處分權人為被告Ｕ○○，
      而被告Ｕ○○非係依據公示送達通知，且已於相當時期受
      合法之通知而於言詞辯論期日不到場，亦未提出準備書狀
      爭執，則依據上開法文之規定與說明，原告國有財產局之
      前揭主張即因被告Ｕ○○視同自認而認為真正。從而原告
      國有財產局請求被告Ｕ○○應將如附圖所示J部分其中系
      爭一五八地號土地其上面積為四點０四平方公尺之建物拆
      除後將該部分土地返還原告國有財產局，為有理由。
   2、被告Ｕ○○因買賣關係取得系爭十六號建物之處分權能，
      則原告請求被告Ｕ○○應給付相當於租金之不當得利，應
      屬有據，然應以系爭一五八地號土地之申報地價即公告地
      價百分之五計算，前亦述及，即二萬六千四百五十一元，
      及自九十七年三月一日起至清償日止，按月給付一千零五
      十二元。
（十一）系爭十八號建物部分：
   1、原告國有財產局主張被告Ｉ○○為系爭十八號建物之事實
      上處分權人，並提出被告Ｉ○○之戶籍謄本一份及本院九
      十一年度訴字第三九八三號民事判決各一份為證。依據上
      開判決所示，被告Ｉ○○於上開案件審理期間自認為系爭
      十八號建物之處分權人，是原告國有財產局請求被告Ｉ○○應將系爭一六八、一六八之一地號土地其上如附圖所示
      K部分建物拆除後，將該部分土地返還原告國有財產局，
      為有理由。
   2、原告國有財產局請求被告Ｉ○○應給付相當於租金之不當
      得利，應屬有據。原告國有財產局如附表所示之請求，應
      以系爭一五八地號土地之申報地價即公告地價百分之五計
      算，前亦述及，即十八萬四千三百零三元及自九十七年三
      月一日起至清償日止，按月給付二千七百五十七元。
二十一、此外，原告主張被告宙○○占用系爭四號建物而應自建
        物占用土地遷出，查被告宙○○現占用系爭四號建物經
        營乾洗店一事，前已認定無訛，又被告宙○○亦未能舉
        證證明其有何占用系爭四號建物或系爭一五七、一五八
        地號土地之權能，則故原告本於系爭一五七、一五八地
        號土地之所有權能，主張被告宙○○應自系爭四號建物
        所占用之土地上遷出，應屬有據。
二十二、綜上所述，原告如其聲明第一項至第十二項所示之請求
        ，應以其中如主文所示者，為有理由，應予准許，逾此
        部分，為無理由，應予駁回。
二十三、原告陳明願供擔保，請准宣告假執行，就原告勝訴部分
        ，經核並無不合，爰酌定相當之金額准許之，就原告敗
        訴部分，其假執行之聲請即失所附麗，應併予駁回。
二十四、本案事證已臻明確，兩造其餘主張與攻擊防禦方法，經
        核均與本案判決結果無影響，爰不一一予以審酌，附此
        說明。
據上論結，本件原告之訴為一部有理由，一部無理由，依據民事
訴訟法第三百八十五第一項前段、第七十九條前段、第八十五條
第二項、第三百九十條第二項，判決如主文。
中    華    民    國  九十八  年  八  月  三十一  日
                  民事民四庭    法  官  匡偉
以上正本係照原本作成。
如對本判決上訴，須於判決送達後二十日內向本院提出上訴狀。
中    華    民    國  九十八  年  八  月  三十一  日
                                書記官  巫玉媛


司法院資訊處製作；財團法人民間司法改革基金會備份。
